【裁判字號】    92,交上易,420
【裁判日期】    921126
【裁判案由】    過失傷害
【裁判全文】
臺灣高等法院刑事判決                          九十二年度交上易字第四二０號
    上  訴  人
    即  被  告    乙○○
右上訴人因過失傷害案件，不服臺灣宜蘭地方法院九十二年度交易字第三七號，中華
民國九十二年八月四日第一審判決（起訴案號：臺灣宜蘭地方法院檢察署九十一年度
偵字第三三０六號），提起上訴，本院判決如左：
    主  文
上訴駁回。
乙○○緩刑貳年。
    事  實
一、乙○○從事電線修繕工作，平日以駕車從事電線修繕為其附隨業務，屬從事駕駛
    業務之人，於民國九十一年十月十九日中午，乙○○駕駛車牌ＣＳ─六０二０號
    自用小貨車，沿宜蘭縣員山鄉○○路由北往南方向行駛，於同日中午十二時四十
    分許，行經枕山路與永廣路無號誌交岔路口，本應注意應行至交岔路口中心處始
    得左轉，並不得占用來車道搶先左轉，而依當時情形，天候陰但日間自然光線，
    路旁雖有建築物，但視距尚好，並無不能注意之情事，竟疏於注意，而搶先左轉
    欲進入永廣路，適甲○○駕駛車牌ＩＵ─九００三號自用小客車，沿永廣路由東
    往西方向行駛，於進入該交岔路口，亦疏未注意於行經無號誌之狹路交岔路口，
    應儘靠路右減速慢行，而未靠右減速，致兩車相撞。甲○○因而受有右肩挫傷、
    合併肌腱扭傷、腹部及右上肢多處挫擦傷、腹壁血腫之傷害。乙○○並於車禍後
    向前往現場處理之員警自首表明為肇事者，而自願接受裁判。
二、案經甲○○訴由臺灣宜蘭地方法院檢察署檢察官偵查起訴。
    理  由
一、訊據被告乙○○對有於上開時、地駕車因疏失與告訴人甲○○所駕之車輛相撞，
    致告訴人受有如事實欄所載之傷害之犯行坦承不諱，核與告訴人甲○○指訴之情
    節相符，甲○○因此受有上開傷害，復有財團法人天主教靈醫會羅東聖母醫院出
    具之診斷證明書一紙在卷可稽。
二、本件車禍之枕山路與永廣路交口，係屬無號誌交岔路口，有宜蘭縣警察局交通事
    故調查報告表、宜蘭縣警察局宜蘭分局警備隊交通事故談話紀錄表、現場照片九
    張在卷可憑。按汽車行駛至交岔路口欲左轉彎時，應距交岔路口三十公尺前顯示
    方向燈或手勢，並行至交岔路口中心處左轉；並不得佔用來車道搶先左轉。道路
    交通安全規則第一百零二條第一項第四款定有明文。依卷附之道路交通事故調查
    報告表及現場照片所示，當時天候陰，但為日間自然光線，路旁雖有建築物，但
    視距尚好，並無不能注意之情事，被告駕車行經上開交岔路口，本應注意上揭安
    全規則之規定，其應注意、能注意，竟疏未注意，所駕車輛未至交岔路口中心處
    即提前左轉而相撞，其有過失甚明。又按汽車行駛在未劃標線之道路，應靠右行
    駛；又行經狹路，應減速慢行。道路交通安全規則第九十五條第一項、第九十三
    條第一項第三款分別定有明文。依卷附之道路交通事故調查報告表及現場照片所
    示，告訴人當時駕駛自用小客車行駛之永廣路係屬未劃標線之狹路，被告所駕車
    輛車頭前方與告訴人所駕車輛右前方碰撞，車禍發生後，告訴人所駕汽車停於道
    路中央，車身偏右，按該車受力方向係自車頭右前方而來，車禍後車頭猶偏向右
    方，顯見告訴人當時駕車已欲右轉進入枕山路，依現場圖所示，該車顯未靠右行
    駛，致因被告搶先左轉而相撞。是告訴人亦有未依前揭交通安全規則行駛之疏失
    ，其就本件車禍之發生亦與有過失。本件經檢察官送請臺灣省基宜區車輛行車事
    故鑑定委員會鑑定結果，認被告駕駛自小貨車行經無號誌丁字路口提前左轉不當
    ，為肇事主因；甲○○駕駛自小客車行經狹路無號誌丁字路口欲右轉彎，未儘靠
    路右減速慢行，為肇事次因，有上開委員會鑑定意見書在卷可憑。經原審再送請
    臺灣省車輛行車事故覆議鑑定委員會覆議結果，認被告駕駛小貨車，與甲○○駕
    駛自小客車，行經無號誌岔路口轉彎處，均未儘靠右行駛且會車時互未保持安全
    間隔，同為肇事原因，有覆議意見書一份在卷可參。結論雖稍有不同，但亦同認
    雙方均有過失，惟車禍發生地點確係無號誌之交岔路口，被告所駕之小貨車顯有
    搶先左轉之情事，告訴人所駕小自客車行駛之永廣路確屬無號誌之狹路，均已如
    前所述，其二人駕車有違反前揭交通安全規則之規定，致生本件車禍，與會車未
    保持安全距離尚屬有間，應以臺灣省基宜區車輛行車事故鑑定委員會之鑑定意見
    較為可採。
三、本件車禍發生後，告訴人因此受有右肩挫傷、合併肌腱扭傷、腹部即又上肢多處
    挫擦傷、腹壁血腫之傷害，有前揭診斷證明書可證。告訴人所受傷害與被告之過
    失間，顯有相當因果關係。告訴人雖與有過失，仍無從解免被告之過失之責。本
    件事證明確，被告之犯行，洵堪認定，應予依法論科。
四、被告乙○○係從事電線修繕工作，平日駕車從事修繕業務係其附隨業務，乃從事
    駕駛為其業務之人，核其所為，係犯刑法第二百八十四條第二項前段過失傷害罪
    。被告於肇事後向前往處理之員警坦承肇事，並自願接受裁判，業據證人朱正義
    警員證述在卷（見原審卷第三二頁），為對未發覺之犯罪自首而受裁判，應依刑
    法第六十二條前段之規定減輕其刑。
五、原審認被告乙○○罪證明確，審酌被告犯罪之品行、雙方之過失程度，被害人所
    受之傷害，及被告犯罪後坦承犯行等一切情狀，量處拘役五十日，如易科罰金，
    以三百元（銀元）折算一日。其認事用法均無何不妥；上訴人之上訴為無理由，
    應予駁回。惟查，被告未曾受有期徒刑以上刑之宣告，有本院被告全國前案紀錄
    表附卷可稽，其因一時失慮致罹刑章，且事後業與告訴人甲○○達成民事上之和
    解，有臺灣宜蘭地方法院九十二年度宜調字第五三號調解筆錄附於本院卷可稽，
    被告經此起訴審判，當知有所警惕，信無再犯之虞，本院認前開拘役之宣告，以
    暫不執行為適當，爰併諭知緩刑二年，以啟自新。
據上論斷，應依刑事訴訟法第三百六十八條、刑法第七十四條第一款，判決如主文。
本案經檢察官洪泰文到庭執行職務。
中      華      民      國    九十二    年     十一     月    二十六    日
                              臺灣高等法院交通法庭
                                  審判長法  官  陳  正  雄
                                        法  官  許  錦  印
                                        法  官  劉  壽  嵩
右正本證明與原本無異。
不得上訴。
                                        書記官  廖  婷  璇
中      華      民      國    九十二    年     十一     月    二十七    日
附錄：本判決論罪科刑法條全文
中華民國刑法第二百八十四條第二項
從事業務之人，因業務上之過失傷害人者，處一年以下有期徒刑、拘役或一千元以下
罰金，致重傷者，處三年以下有期徒刑、拘役或二千元以下罰金。


司法院資訊處製作；財團法人民間司法改革基金會備份。
